【裁判字號】    97,裁,1310
【裁判日期】    970215
【裁判案由】    新型專利異議
【裁判全文】
最  高  行  政  法  院  裁  定
                                     97年度裁字第01310號
上  訴  人  甲○○
被 上訴 人  經濟部智慧財產局
代  表  人  王美花
參  加  人  乙○○
上列當事人間新型專利異議事件，上訴人對於中華民國95年4月6
日臺北高等行政法院94年度訴字第984號判決，提起上訴，本院
裁定如下：
    主  文
上訴駁回。
上訴審訴訟費用由上訴人負擔。
    理  由
一、按對於高等行政法院判決之上訴，非以其違背法令為理由，
    不得為之，行政訴訟法第242條定有明文。依同法第243條第
    1項規定，判決不適用法規或適用不當者，為違背法令；而
    判決有同條第2項所列各款情形之一者，為當然違背法令。
    是當事人對於高等行政法院判決上訴，如依行政訴訟法第24
    3條第1項規定，以高等行政法院判決有不適用法規或適用不
    當為理由時，其上訴狀或理由書應有具體之指摘，並揭示該
    法規之條項或其內容；若係成文法以外之法則，應揭示該法
    則之旨趣；倘為司法院解釋或本院之判例，則應揭示該判解
    之字號或其內容。如以行政訴訟法第243條第2項所列各款情
    形為理由時，其上訴狀或理由書，應揭示合於該條項各款之
    事實。上訴狀或理由書如未依此項方法表明者，即難認為已
    對高等行政法院判決之違背法令有具體之指摘，其上訴自難
    認為合法。
二、本件上訴人對於高等行政法院判決上訴，係以：(一)按系爭
    案核准當時之專利法第97條規定，不只應審及其申請之新型
    是否符合對物品形狀、構造或裝置等結構空間型態之定義，
    更應論究其是否具備創作之新穎性與改良之進步性，始為妥
    適。(二)上訴人於原異議理由書中所提之引證1與引證2兩案
    之申請日均早於系爭案之申請日且業經核准公告在案，該引
    證案1、2雖於系爭案申請前尚未公告於專利公報，無專利法
    第98條第1項第1款規定適用，應將此等申請案所記載之新型
    以法律擬制為既有技術，使後申請案之新型不具新穎性。又
    上訴人亦於訴願中同時主張同法第97條規定，依同法第102
    條規定所載，第97條至第99條規定均合於新型異議時之主張
    適用法條，即引證1、2可證明有違反同法第97條之創作定義
    。（三）本案係依據系爭案適用第102條規定，對其提出異
    議，任何人只要認為系爭案有違反第97至99條規定，即可對
    其提出異議，是以上訴人雖未於異議理由書中明確主張援用
    何條文為依據，被上訴人應就上訴人所提之所有法條進行審
    查，不應僅就專利法第98條第2項部分審查等語，求為判決
    撤銷原審判決、原處分以及訴願決定等語，為其理由。
三、惟查，原判決關於系爭案申請新型專利時，引證1、2尚未公
    開，故其並非系爭案申請前之既有技術，自無專利法第98條
    第2項之適用，上訴人於異議階段，並未主張系爭案有違專
    利法第97條之規定，另專利法第97條所稱之「創作」，與新
    穎性之判斷須檢索新型專利申請前之先前技術，尚難相提併
    論，上訴人於異議階段縱有提及系爭案有違專利法第97條之
    規定，亦難謂其業已主張系爭案不具新穎性之事實，以及上
    訴人所主張被上訴人未就引證1、2是否足以證明系爭案不具
    新穎性作實體審查，僅以引證1、2不適用第98條第2項之規
    定，即為異議不成立之處分，顯有違法不當云云，如何不足
    採等事項均詳予以論述，是原判決所適用之法規與該案應適
    用之現行法規並無違背，與解釋判例，亦無牴觸，並無所謂
    原判決有違背法令之情形；核上訴意旨所陳上述理由，無非
    係就原審取捨證據、認定事實之職權行使，及就原審已論斷
    者，泛言未論斷，或就原審所為論斷，泛言其論斷矛盾，而
    未具體說明其有何不適用法規或適用法規不當之情形，並揭
    示該法規之條項或其內容，及合於行政訴訟法第243條第2項
    所列各款之事實，難認對該判決之如何違背法令已有具體之
    指摘。依首揭說明，應認其上訴為不合法。
四、本件上訴為不合法，依行政訴訟法第249條第1項前段、第
    104條、民事訴訟法第95條、第78條，裁定如主文。
中    華    民    國    97    年    2     月    15    日
                    最高行政法院第五庭
                        審判長法官  劉  鑫  楨
                              法官  侯  東  昇
                              法官  林  樹  埔
                              法官  劉  介  中
                              法官  吳  慧  娟
以  上  正  本  證  明  與  原  本  無  異
中    華    民    國    97    年    2     月    18    日
                              書記官  吳  玫  瑩


司法院資訊處製作；財團法人民間司法改革基金會備份。
